臺灣高等法院臺南分院刑事判決　　　　　　　 九十三年度上易字第二九九號　 Ｃ
　　　上　訴　人
　　　即　被　告　乙　○　○
　　　選任辯護人　張　雯　峰　律師
　　　上　訴　人
　　　即　被　告　甲　○　○
右上訴人因竊盜案件，不服中華民國九十三年五月六日臺灣嘉義地方法院九十三年度
易字第二七號第一審判決（起訴案號：臺灣嘉義地方法院檢察署九十三年度偵字第五
號）提起上訴，本院判決如左：
      主      文
上訴駁回。
乙○○緩刑肆年，緩刑期內交付保護管束。
      事      實
一、甲○○曾違反槍砲彈藥刀械管制條例案件，經原審以八十八年度訴字第一二號刑
    事判決，判處有期徒刑八月確定，並於民國（下同）九十年三月十三日假釋出獄
    ，於九十年十一月一日假釋期滿，視為刑之執行完畢；詎羅福來（經原審判處罪
    刑確定）、甲○○二人，竟仍不知悔改，於九十二年十二月十六日下午二時許，
    由羅福來提議，夥同甲○○、乙○○二人，共同意圖為自己不法之所有，由乙○
    ○駕駛二Ｕ─五四八三號小貨車，搭載羅福來、甲○○結夥三人，並裝載羅福來
    所有，客觀上足以使人生命身體受到傷害，而具有危險性之兇器鐵鎚二支、鐵剪
    一支、鐵撬一支及鋼索一條，前往嘉義縣布袋鎮鹽場第七區鹽滷池，三人先共同
    以鐵鎚、鐵撬等物，敲落置於鹽滷池上，屬於嘉義縣政府工務局水利課所保管公
    物，白鐵腳踏板一個，而竊取之；之後，羅福來等三人，又利用鋼索、繩子等物
    ，竊取同屬於嘉義縣政府工務局水利課所保管公物，電容器與水閘門鐵板各一個
    ，得手後，將該等物品，均搬運至前開小貨車，在尚未離去時，為附近民眾葉政
    良發現，報警處理，旋於九十二年十二月十六日下午五時許，為警當場查獲，並
    扣得羅福來所有行竊工具，鐵鎚二支、鐵剪一支、鋼索一條、繩子一條及鐵撬一
    支等物在案。
二、案經嘉義縣警察局布袋分局報請台灣嘉義地方法院檢察署檢察官偵查起訴。
      理      由
一、訊據上訴人即被告乙○○、甲○○，均坦承於上開時地，由共犯羅福來，以鐵鎚
    、鐵撬等物，敲落白鐵腳架，再用鋼索、繩子等物，將屬於嘉義縣政府工務局水
    利課保管公物，白鐵腳架、電容器及水閘門鐵板等物，搬運至前開小貨車等情。
    然均否認有右述竊盜犯行，被告乙○○、甲○○辯稱：渠等係受僱於羅福來，並
    不知白鐵腳踏板、電容器及水閘門鐵板等，係屬公物，不可取走云云。惟查：
  (一)被告乙○○、甲○○右揭竊盜犯行，業據證人葉政良、曾世光、丙○○證述甚詳
    ，並有鐵鎚二支、鐵剪一支、鋼索一條、繩子一條及鐵撬一支等物扣案可憑，復
    有查獲現場照片五張、贓物認領保管單在卷可稽（詳警卷廿五至廿九頁）。是被
    告二人及共犯羅福來，結夥三人攜帶凶器竊盜犯行，應可認定。
  (二)至被告乙○○、甲○○二人，雖以前開情詞置辯，然查：
  1.被告乙○○、甲○○與共犯羅福來等三人，所搬運白鐵腳踏板、電容器及水閘門
    鐵板等物，均係屬於嘉義縣政府工務局水利課所保管公物，其中高壓電容器約值
    新台幣（下同）一萬五千元、白鐵腳踏板約值一萬元、水閘門鐵板約值一萬元等
    情，業據嘉義縣政府水利課技士丙○○於警訊證述明確（詳警卷十七頁及背面）
    ，足見前揭白鐵腳踏板、電容器及水閘門鐵板等物，係屬於嘉義縣政府所有，且
    為有財產價值公物，並非無主物至明。又依目擊證人葉政良於原審供稱：扣案白
    鐵腳架、變電器、水閘門，原係屬台鹽所有，而白鐵腳踏板原供放置抽水馬達用
    ，且要進去鹽瀘池，必須經過鹽場大門，走鹽場產業道路，但大門已遭破壞等語
    （詳原審卷七七、八○至八一頁）。又觀諸扣案電容器及水閘門鐵板等物，均具
    有特定用途（變電、蓄水等），且只要觀諸扣案該等物品，即可明其用途。況案
    發當日該白鐵腳踏板、電容器及水閘門鐵板等物，所在位置，即係置放在，需要
    蓄水、抽水與用電之鹽滷池，其中白鐵腳踏板，更須被告乙○○、甲○○及共犯
    羅福來，使用工具始能卸下。綜觀上情，以目擊證人葉政良僅為一般民眾，亦知
    扣案物品，原屬台鹽所有，雖後歸屬何人所有，並不知悉，但仍可知悉係「公家
    」所有，僅係屬何單位所有不知而已，而被告乙○○、甲○○二人，既均為有辨
    別事理能力成年人，如謂渠等不知該等物品，係屬鹽場必須使用物品，顯與常理
    有違。故而，被告二人辯稱：渠等均不知扣案白鐵腳架、電容器及水閘門鐵板等
    物，係屬公物云云，乃矯飾之詞，自不足採。
  2.再依目擊證人「葉政良」於原審證稱：我騎車過去時，看到被告乙○○、甲○○
    與共犯羅福來三人，正以鐵鎚等物，敲打鹽滷池上白鐵腳踏板，有人在撬，有人
    在敲，有人在拉滑輪，警察來時，白鐵腳架、電容器及水閘門鐵板，均已在小貨
    車上等語（詳原審卷七八至八○頁），核與查獲警員「曾世光」於原審證稱：白
    鐵架螺絲孔，有新撬開痕跡，並沒有生鏽，因在鹽池旁的白鐵，如有遭撬開而未
    處理，隔日即會生鏽（所指生鏽乃以手去摸，即可摸出鏽來），因我辦過很多類
    似案件，且我是布袋人，對這方面經驗很豐富；本件我有特別去看變電器的散熱
    板，有新的脫漆痕跡，我看到車上所放的水閘門蓋，有新的刮痕，且我在現場有
    查看白鐵架固定處的水泥牆面，有新的刮痕等語相符（詳原審卷八四至八七頁）
    。而共犯羅福來於原審亦供承，本件扣案白鐵架，一頭在池裡，一頭在水泥牆上
    ，我用繩子綁在池裡的那頭，再用車子把它拉到池邊的水泥牆，然後撬開水泥牆
    那邊的螺絲，我和甲○○負責撬開螺絲，另乙○○則負責開車，至於拆變電器時
    ，因乙○○去上廁所，所以由我綁繩子，並開車將變電器拖上，另甲○○則幫忙
    推上車，水閘門亦是用同樣方法取得等語（詳原審卷九一至九二頁）。本件被告
    乙○○、甲○○與共犯羅福來等三人，搬運扣案白鐵腳踏板、電容器及水閘門鐵
    板等物，其中白鐵腳踏板，須經鐵鎚敲打始能拆卸，而電容器與水閘門鐵板，均
    具有特定用途，客觀上，一望即知，應非屬無主物或廢棄物，已如前述。且該等
    物品，係由被告乙○○、甲○○與共犯羅福來等三人，進入鹽場鹽瀘池，始能搬
    運，自非一般隨地棄置物品，顯見被告乙○○、甲○○二人，應知悉渠等所搬運
    、拆卸者，並非屬共犯羅福來所有物品，而係屬他人所有之物，渠等二人竟仍參
    與拆卸、搬運，則渠等與共犯羅福來間，自有竊盜犯意聯絡與行為分擔，堪可認
    定。依此，被告乙○○、甲○○二人辯稱：渠等係受雇於共犯羅福來，前往搬運
    東西，並不知羅福來要偷東西云云，為事後卸責之詞，委無足採。
  3.另被告乙○○、甲○○為警查獲後，在警員暫離現場前往請求同事支援時，被告
    二人固未離開現場，被告二人據此而辯稱：渠等確無竊盜犯行，因此未逃逸離去
    云云。惟警員曾正光於原審證稱：因案發現場，路況複雜，為爭取時效，伊先騎
    機車到場，再於現場附近，指揮同事到場支援，伊並未離開現場等語（詳原審卷
    八六至八七頁），足見警員曾正光，僅係至現場附近，以電話指揮同事到場，非
    離去現場，是被告乙○○、甲○○二人，當時已處於警員曾正光可掌控情況下，
    被告乙○○、甲○○，斯時未離去現場，乃渠等無法逃逸，並非渠等不願逃逸。
    因此，被告乙○○、甲○○二人，辯稱渠等留置現場，並未行離去乙節，尚不能
    作為渠等有利之認定。
  (三)綜上各情，被告乙○○、甲○○與共犯羅福來，對於渠等所取走扣案白鐵腳踏板
    等物，顯均已明知係屬他人之物，竟仍意圖為自己不法之所有，而搬運、拆卸該
    等物品。是渠等三人結夥三人攜帶凶器共犯竊盜犯行，事證明確，均堪認定。
二、查扣案鐵鎚二支、鐵剪一支、鋼索一條、鐵撬一支等物，均係金屬製品，質地堅
    硬，具一定重量，持以攻擊人均足以成傷，自屬刑法第三百廿一第一項第三款所
    謂「兇器」。核被告乙○○、甲○○二人所為，均係犯刑法第三百廿一條第一項
    第四款、第三款結夥三人攜帶兇器加重竊盜罪。被告二人就上開犯行，與共犯羅
    福來，彼此間有犯意聯絡及行為分擔，均為共同正犯。另被告甲○○曾因違反槍
    砲彈藥刀械管制條例案件，經原審以八十八年度訴字第一二號刑事判決，判處有
    期徒刑八月確定，於九十年十一月一日執行完畢，有台灣高等法院被告全國前案
    紀錄表在卷可按，被告甲○○前受有期徒刑執行完畢，五年以內，再犯本件有期
    徒刑以上之罪，為累犯，應依刑法第四十七規定，加重其刑。
三、原審以被告乙○○、甲○○二人罪證明確，因予適用刑法第廿八條、第三百廿一
    條第一項第四款、第三款、第四十七條規定，併審酌被告乙○○、甲○○犯罪動
    機、目的、以具危險性工具竊取財物、被告二人品行、智識程度，暨渠等犯後，
    猶仍飾詞掩飾，態度不佳等一切情狀，就被告乙○○量處有期徒刑八月，另被告
    甲○○量處有期徒刑十月，以資懲儆。併敘明扣案鐵鎚二支、鐵剪一支、鋼索一
    條、繩子一條及鐵撬一支等物，均係共犯羅福來所有，且用以供本件犯罪所用，
    業據共犯羅福來供明在卷，併依刑法第卅八條第一項第二款規定宣告沒收。
四、本院經核，原判決認事用法，均無不當，量刑亦稱妥適。被告乙○○、甲○○二
    人上訴意旨，以原判決量刑過重，而指摘原判決不當云云。然查被告等二人，所
    犯係屬結夥三人攜帶凶器加重竊盜罪，法定最輕本刑為有期徒刑六月以上，原審
    對被告乙○○量處有期徒刑八月；另對屬累犯被告甲○○，量處有期徒刑十月，
    核均屬妥適。被告等上訴意旨，指摘原審量刑過重，均無理由，應俱予駁回。
五、末按被告乙○○，雖曾因違反槍砲彈藥刀械管制條例案件，經原審以八十七年易
    字第一三八號刑事判決，判處應執行刑為有期徒刑四月（麻醉藥品罪徒刑三月、
    槍砲條例罪徒刑三月），並經本院八十七年上易字第九二一號就槍砲條例部分判
    決上訴駁回確定（麻醉藥品部分撤回上訴），旋於八十七年七月廿二日執行完畢
    ，然被告乙○○於有期徒刑執行完畢，五年內未曾再受有期徒刑以上刑之宣告，
    有臺灣高等法院被告全國前案紀錄表在卷足憑，兼以被告乙○○妻子蔡麗雅，目
    前因子宮肌瘤，甫完成切除手術，尚在調養中，需人照護，有診斷證明在卷可憑
    （詳本院卷八四頁）。又被告乙○○長子蔡文智，罹患有重鬱症，亦需人隨時照
    料，有診斷證明在卷可按（詳本院卷八五頁），參酌本件被害人嘉義縣政府已表
    明，不再追究被告乙○○民事賠償責任，願意給被告乙○○自新機會，有嘉義縣
    政府九十三年九月七日府工水字第○九三○一○九五七七號函在卷可查（詳本院
    卷八八頁）。本件被告乙○○因一時疏慮，罹犯刑章，經此偵審教訓，應知警惕
    ，信無再犯之虞。本院因認被告乙○○所宣告之刑，以暫不執行為適當，爰予宣
    告緩刑四年，並依刑法第九十三條第一項規定，諭知被告乙○○緩刑期內，交付
    保護管束，以勵自新。
據上論斷，應依刑事訴訟法第三百六十八條，刑法第七十四條第二款、第九十三條第
一項，判決如主文。
本案經檢察官楊治宇到庭執行職務。
中    華    民    國      九十三      年      九      月      三十      日
                                  臺灣高等法院臺南分院刑事第六庭
                                      審判長法官  蔡    崇    義
                                            法官  許    進    國
                                            法官  董    武    全
右正本證明與原本無異。
不得上訴。
                                      法院書記官  黃    全    忠
中    華    民    國      九十三      年      十      月      十八      日
附錄法條：
刑法第三百廿一條第一項第三款、第四款
犯竊盜罪而有左列情形之一者，處六月以上、五年以下有期徒刑：
三  攜帶兇器而犯之者。
四  結夥三人以上而犯之者。
